【裁判字號】    89,訴,1709
【裁判日期】    900308
【裁判案由】    強盜
【裁判全文】
臺灣板橋地方法院刑事判決                        八十九年度訴字第一七０九號
    公  訴  人  臺灣板橋地方法院檢察署檢察官
    被      告  乙○○
    指定辯護人  甲○
右列被告因強盜案件，經檢察官提起公訴（八十九年度偵字第一三八二六號），甲○
判決如左：
    主  文
乙○○竊盜，因脫免逮捕，而當場施以強暴，處有期徒刑拾月，緩刑年。緩刑期內
付保護管束。
    事  實
一、乙○○意圖為自己不法所有，於民國八十七年七月十九日下午三時許，在臺北縣
    中和市○○路一一二號「喬丹服飾店」內，趁店員不注意之際，竊取價值約新臺
    幣一千九百八十元之衣服一件，得手後，未結帳即走出收銀台。經該服飾店店員
    丙○○發現後大聲喊叫，與老闆丁○○一起追出攔阻乙○○，擬取回上開衣服，
    乙○○見事跡敗露，辯稱該衣服並非拿自「喬丹服飾店」，即轉身欲離開，丁○○、丙○○攔住不讓其離開，乙○○為脫免逮捕，於掙扎中出拳毆打並推開丁○○、丙○○，致丁○○受有左頰挫傷瘀腫之傷害，丙○○則受有左肘挫傷瘀腫之
    傷害，適有巡邏警員行經該地當場查獲。
二、案經臺北縣警察局中和分局請臺灣板橋地方法院檢察署檢察官偵查起訴。
    理  由
一、訊據被告乙○○對於右揭時、地竊取衣服之事固供承不諱，惟矢口否認有何打傷
    被害人丁○○、丙○○之犯行，辯稱：我有偷衣服，但沒有打人，也沒有推人云
    云。惟查右揭犯罪事實，業據被害人丁○○到庭及丙○○於警訊中指述綦詳，並
    有贓物認領保管單一紙及診斷證明書二紙在卷可稽。又被告於甲○審理時供稱：
    我與店員有發生拉扯，我就推她一下等語（見甲○八十九年十月十九日、九十年
    二月八日訊問筆錄），嗣則供稱：我沒有推人等語，先後供述已不一致，要有瑕
    疵可指。衡諸被害人丁○○、丙○○二人於追補過程中均受有傷害，被告供稱其
    等相互拉扯之詞較堪採信，足見被告於竊盜後為脫免逮捕，而施加暴力，被告所
    辯，顯屬事後卸責之詞，難以採信，是本件事證已臻明確，被告犯行洵堪認定，
    應予依法論處。
二、按刑法第三百二十九條所稱之「當場」，不以實施竊盜者尚未離去現場為限，即
    已離盜所而尚在他人跟蹤追躡中者，仍不失為當場（最高法院二十八年上字第一
    九八四號判例可資參照）。本件被告乙○○行竊後走出服飾店，為被害人自後追
    至，為脫免逮捕，當場施以強暴，核其所為，係犯刑法第三百二十九條、第三百
    二十八條第一項之準強盜罪。又查被告乙○○乃一慢性精神分裂病患者，領有重
    大傷病卡及殘障手冊，此有中華民國身心障礙手冊及三軍總醫院診斷證明書影本
    各一份在卷可稽，觀諸被告先後於警訊及偵審中對於行竊之過程描述詳實，至甲○開庭時精神狀況、表達能力均正常，堪認被告於行為時未達心神喪失之程度，
    惟被告患有精神分裂症，且甲○函請三軍總醫院精神醫學部對被告進行精神鑑定
    ，認為「綜合以上所述，就精神醫學專業觀點而言，劉員目前之臨床精神醫學上
    之診斷為精神分裂病，而推斷案發當時之精神狀態，雖無證據顯示其情緒有特別
    鬱或特別高亢現象，亦無證據顯示有解離狀態或幻視等知覺障礙，但犯案當時劉
    員仍可能受被害、關係意念等思考障礙干擾，故就劉員之整體精神功能而言，雖
    未達心神喪失之程度，但應已達精神耗弱之程度，另因其在目前認知及智力功能
    呈輕度退化的情形下，劉員整體判斷力明顯下降，面對壓力之處置能力不佳，而
    導致嚴重之行為後果：：：」，此有該院九十年一月十九日（九十）善利字第０
    ０八六四號函及精神鑑定告書附卷可參，是被告於行為當時已達精神耗弱之程度
    ，應依刑法第十九條第二項規定減輕其刑。再查刑法第三百二十九條之準強盜罪
    之所以將竊盜行為當場所施之強暴脅迫認定與強盜罪為相同評價之行為，其目的
    係在於使竊盜之被害人得以於竊盜之當場為保全自己身體或蒐集證據採取必要之
    措施，並使竊盜者有所顧忌而不敢進一步侵害被害人之身體、自由等法益，此種
    規定在貫徹前揭之立法目的確有其必要，惟本件衡諸被告罹患精神分裂症，因一
    時偏念致罹刑章，而其所竊取財物僅為衣服一件，價值輕微，所施之強暴行為係
    為阻止他人上前逮捕，掙扎過程中始為傷害行為，且所竊取之衣服均已由被害人
    領回，被害人亦表示不予追究（見甲○九十年四月十二日訊問筆錄），其犯罪情
    狀應堪憫恕，量處法定最低本刑猶嫌過重，是依刑法第五十九條規定酌減其刑，
    並遞減其刑。爰審酌被告之品性、智識程度，犯罪之動機、目的、手段，對被害
    人所生危害及犯罪後之態度等一切情狀，量處如主文所示之刑示懲。又被告未曾
    受有期徒刑以上刑之宣告，有臺灣高等法院檢察署刑案紀錄簡覆表在卷可憑，經
    此罪刑宣告當知警惕，應無再犯之虞，甲○認所宣告之刑以暫不執行為適當，併
    予宣告緩刑三年以啟自新，惟其上述病症仍持續存在，為確實使被告有正確之法
    律觀念並提供必要之協助及督促，且依其所犯情節認有加以追蹤觀護之必要，亦
    併依刑法第九十三條第一項之規定，宣告緩刑期內付保護管束，俾由地方法院檢
    察署之觀護人予以適當之督促，並發揮付條件緩刑制度之立意及避免短期自由刑
    執行所肇致之弊端，以觀後效。
據上論斷，應依刑事訴訟法第二百九十九條第一項前段，刑法第三百二十九、第三百
二十八條第一項、第十九條第二項、第五十九條、第七十四條第一款、第九十三條第
一項，判決如主文。
本案經檢察官葉志飛到庭執行職務
中      華      民      國       九十       年     四     月   二十六   日
                                      臺灣板橋地方法院刑事第六庭
                                          法  官  侯  志  融
右正本證明與原本無異
如不服本判決應於送達後十日內向甲○提出上訴狀
                                          書記官  陳  淑  芳
中      華      民      國       九十       年     四     月    三十    日
【附錄本判決論罪法條】
刑法第三百二十八條
意圖為自己或第三人不法之所有，以強暴、脅迫、藥劑、催眠術或他法，至使不能抗
拒，而取他人之物或使其交付者，為強盜罪，處三年以上十年以下有期徒刑。
以前項方法得財產上不法之利益或使第三人得之者亦同。
犯強盜罪因而致人於死者，處死刑或無期徒刑，致重傷者，處無期徒刑或七年以上有
期徒刑。
第一項及第二項之未遂遂犯罰之。
預備犯強盜罪者，處一年以下有期徒刑、拘役或三百元以下罰金。
刑法第三百二十九條
竊盜或搶奪，因防護贓物、脫免逮捕或湮滅罪證而當場施以強暴、脅迫者、以強盜論
。


司法院資訊處製作；財團法人民間司法改革基金會備份。
